臺灣高等法院刑事判決　　　　　　　　　　　　　九十一年度上易字第一一二二號
　　上　訴　人　臺灣桃園地方法院檢察署檢察官
　　被　　　告　乙○○
　　選任辯護人　顏武男
右上訴人因被告違反著作權法案件，不服臺灣桃園地方法院九十年度易字第二六九六
號，中華民國九十一年二月六日第一審判決（起訴案號：臺灣桃園地方法院檢察署九
十年度偵字第一二九四號），提起上訴，本院判決如左：
    主  文
上訴駁回。
    理  由
一、公訴意旨以：被告乙○○曾於民國（以下同）八十五年間因違反著作權法案件，
    於同年十一月三十日經台灣桃園地方法院以八十五年訴字第一一五四號判處有期
    徒刑五月確定，並於八十六年四月二十一日易科罰金執行完畢，詎竟仍不知悔改
    ，於九十年一月八日夜間，在桃園市○○路、正康二街口觀光夜市，明知蔡輝泰
    （因為另案判決效力所及，業經檢察官不起訴處分）所販賣如附表所示之音樂光
    碟片及錄音帶，係屬不詳之人所非法重製之物不得擅自散布，竟出於幫助販賣之
    故意，以每張光碟片新台幣（下同）八十元、每捲音樂錄音帶五十元之代價，販
    賣予不特定之顧客，嗣經告訴人丙○○○音樂股份有限公司、華納國際音樂股份
    有限公司、上華國際企業股份有限公司、福茂唱片音樂股份有限公司、科藝百代
    股份有限公司、博德曼股份有限公司、豐華唱片股份有限公司、環球國際唱片股
    份有限公司、艾迴股份有限公司魔岩唱片股份有限公司之代理人會同員警於該日
    二十二時三十分許，在上址查獲扣得盜版音樂光碟片五百九十一片、盜版音樂錄
    音帶四百五十一捲，因認被告乙○○係涉有著作權法第九十三條第三款、第八十
    七條第二款之以明知為侵害著作權之物而意圖營利而交付之方法侵害他人之著作
    權罪之幫助犯等語。
二、按犯罪事實應依證據認定之，無證據不得推定其犯罪事實，刑事訴訟法第一百五
    十四條，定有明文。又刑事訴訟法上所謂認定事實之證據，係指足以認定被告確
    有犯罪行為之積極證據而言，該項證據自須適合於被告犯罪事實之認定，始得採
    為斷罪資料；事實之認定應憑證據，如未發現相當證據，或證據不足以證明，自
    不能以推測或擬制之方法，以為裁判之基礎，最高法院二十九年上字第三一○五
    號、四十年台字第八六號分別著有判例可資參照。
三、公訴人認被告犯有前開罪名，係以：被告與蔡輝泰二人均有多次違反著作權法前
    科，蔡輝泰所經營之攤位係於八十七年二月間向被告所購得等情，為被告所是認
    。又渠二人曾於八十七年間，在同址販售盜版錄音帶為警查獲，雖被告該次因罪
    嫌不足受不起訴處分確定，而蔡輝泰則遭起訴，經判決有期徒刑四月確定，嗣蔡
    輝泰復於八十九年十月間再犯著作權法之罪，被告即無不知情之理。且證人邱世
    民證稱：當時伊會同員警至現場時曾在旁觀查數分鐘，見被告蔡輝泰從事銷售，
    另被告則在櫃台下整理光碟片，期間二人均有與顧客交談等語，參以被告曾有販
    售盜版著作物遭判處徒刑確定之事實，及盜版著作物自外觀即可明白辨識等情，
    足見被告所辯不足採信，證人蔡輝泰所為之證詞顯係迴護之詞亦不足為有利被告
    之認定，為其論據。
四、訊據被告固坦承伊於警方查獲時，其人在現場，惟堅決否認有何幫助販賣盜版光
    碟及錄音帶之違反著作權法犯行，辯稱：伊在夜市是賣兒童衣服，當時因伊認為
    蔡輝泰所放之歌曲不好聽，蔡輝泰要伊自行挑選，伊便至蔡輝泰之攤位，蹲下挑
    選三片交給蔡輝泰，即為警查獲，伊並非幫忙整理，亦未販賣盜版光碟及錄音帶
    等語。經查：（一）、警方查獲現場之攤位，原為被告所經營，惟被告已於八十
    七年二月十日以新台幣十五萬元之價格將該攤位轉讓予蔡輝泰，此有攤位讓渡契
    約書一份附卷可稽（參偵查卷宗第九十一頁）。嗣蔡輝泰於八十七年五月十五日
    晚上九時許在上開攤位販賣盜版雷射唱片、錄音帶為警查獲，被告於斯時並不在
    現場，檢察官亦未認定被告有何受雇於蔡輝泰或與之共同經營之事實，有臺灣桃
    園地方法院檢察署檢察官為八十七年度偵字第七○七三號不起訴處一份在卷可按
    。又被告現於前開觀光夜市○○○○○街利用店面騎樓擺設販賣童裝之攤位，並
    未與蔡輝泰合夥經營前開販賣光碟片及錄音帶之攤位（北埔路六十七號），亦未
    受雇於蔡某等情，復據證人即該觀光夜市攤販代表陳光輝到庭證述屬實（參原審
    刑事卷宗第四七頁），堪認被告確已不再經營本件已轉讓予蔡輝泰之攤位；（二
    ）、蔡輝泰前曾在上開攤位販賣盜版光碟片及錄音帶被查獲二次，分別經台灣桃
    園地方法院於八十七年十二月十四日以八十七年度易字第二四五三號判處有期徒
    刑四月，並於八十八年二月八日確定，及於九十年二月二十六日經原審法院以八
    十九年訴字第一六五五號判處有期徒刑一年二月，並經本院於九十年六月二十九
    日以九十年上訴字第一三三０號駁回其上訴而告確定，此有蔡輝泰之台灣桃園地
    方法院檢察署刑案資料查註紀錄表及本院被告全國前案紀錄表各一件及台灣桃園
    地方法院上開判決影本兩份在卷可參，揆諸各該判決內容，均未認定被告有與蔡
    輝態共同經營前開攤位之事實，是縱蔡輝泰前開被查獲之紀錄為被告所知悉，亦
    尚難為被告不利認定之依據，公訴人以蔡輝泰另有違反著作權法之前案紀錄，認
    定被告明知蔡輝泰所販售之物係非法重製之物，並據以認定被告有幫助販賣之事
    實，當屬臆測；（三）、按刑法上之幫助犯，須主觀上有便利正犯實行犯罪構成
    要件行為之意思，始足當之，倘無具體事證足認有此便利主觀因素存在，縱偶然
    有客觀上之助力行為，亦不能成立幫助犯。本件證人即檢舉本件之偵查中告訴人
    代理人邱世民雖於原審審理中證稱：「我只有當天在那裡看，看了約十分鐘，有
    看到被告在幫忙蔡輝泰整理光碟及錄音帶，後來就請警察去查獲」等語（參原審
    刑事卷宗第六二頁），另證人即查獲警員甲○○於原審審理中亦證稱：「當時蔡
    輝泰是在攤位內，被告也在攤位內並且蹲在地上翻找ＣＤ，他的動作類似整理Ｃ
    Ｄ片，並且拿給蔡輝泰一、二次，我們大概看了十分鐘左右，才出面抓人」等語
    （參原審刑事卷宗第四五頁），證人甲○○於本院調查時亦證稱：「在旁邊看了
    五、六分鐘，看他們跟顧客有交易行為，才上前表明身分，（被告）是蹲攤子在
    一旁，拿ＣＤ給另外一位蔡輝泰，蔡輝泰再將ＣＤ交給客戶」等語（參本院九十
    一年六月二十八日訊問筆錄第三頁），惟觀諸渠二人之證詞，均證稱被告乙○○
    僅有整理而無販賣取款之動作。又證人甲○○雖證稱看見被告拿ＣＤ給蔡輝泰，
    蔡輝泰再將ＣＤ交給客人，惟警方並未當場查扣交付給客人之ＣＤ，究無法證明
    該ＣＤ是否為盜版。綜上三點，本件被告縱有幫忙證人蔡輝泰自攤底拿取光碟片
    ，以及經蔡某應允蹲下自行翻找所欲聽之光碟片，惟未達幫助蔡輝泰販賣盜版音
    樂著作之程度，此外，並無何積極證據可證被告有基於幫助之犯意對蔡輝泰違反
    著作權法之犯行施以加功之事實，自不能僅以各該證人所見被告整理光碟及錄音
    帶之動作，即謂被告幫助蔡輝泰販賣盜版光碟片及錄音帶犯行，應認本件不能證
    明被告犯罪。
五、原審以不能證明被告犯罪，而為被告無罪之諭知，核無不合，公訴人循告訴人請
    求上訴意旨以：本件尚有再予調查被告為何至蔡輝泰攤位之必要，且蔡輝泰於偵
    查中對檢察官訊問之問題，時有無法應對之情形，則蔡輝泰是否有資力經營該攤
    位，該攤位是否已由被告轉讓予蔡輝泰等情均有可疑等語，執之指摘原判決不當
    ，為無理由，應予駁回。
據上論斷，應依刑事訴訟法第三百六十八條，判決如主文。
本案經檢察官費玲玲到庭執行職務。
中      華      民      國    九十一    年      七      月    二十五    日
                            臺灣高等法院刑事第十三庭
                                審判長法  官  蔡    燉
                                      法  官  盧  彥  如
                                      法  官  鄧  振  球
右正本證明與原本無異。
不得上訴。
                                      書記官  洪  秋  帆
中      華      民      國    九十一    年      七      月    二十九    日
